【裁判字號】    97,抗,1800
【裁判日期】    971212
【裁判案由】    聲明異議
【裁判全文】
臺灣高等法院民事裁定                  97年度抗字第1800號
抗  告  人  乙○○
            壬○○
            丙○○
            辛○○
            戊○○
            癸○○
            庚○○
            丁○○
            己○○
            甲  ○
上列抗告人因遠弘科技股份有限公司與香港商香港上海豐銀行
股份有限公司間給付價款事件，聲請參加訴訟，對於中華民國97
年8月15日臺灣臺北地方法院96年度重訴字第261號裁定提起抗告
，本院裁定如下：
    主  文
原裁定廢棄。
    理  由
一、抗告人於原法院聲請及本院抗告意旨略以：抗告人向第三人
    聯合生技股份有限公司（下稱聯合生技公司）購買養生美容
    健康食品，經由網路線上刷卡服務支付價金共計新台幣（下
    同）871萬3,000元，該價金支付方式係由聯合生技公司與本
    件原告遠弘科技股份有限公司（下稱遠弘公司）訂定服務申
    請書，由遠弘公司處理金流代收代付服務，並以本件被告香
    港商香港上海豐銀行股份有限公司（下稱豐銀行）為遠
    弘公司之收單銀行，嗣因聯合生技公司經營不善，未交付產
    品予抗告人，抗告人遂向遠弘公司提出信用卡刷退申請，並
    於聯合生技公司完成退刷手續，茲豐銀行已就上開退刷金
    額先行向發卡銀行請款，抗告人幾經與豐銀行交涉退款事
    宜，均遭豐銀行以其與遠弘公司就該款項有訴訟爭議而不
    予處理，因抗告人係透過遠弘公司之刷卡機制始能對聯合生
    技公司完成付款手續，今抗告人並未實際收受商品致生爭議
    ，抗告人自可選擇向加害公司或遵循退款程序透過發卡銀行
    向收單機構即豐銀行請求退款，是本件遠弘公司與豐銀
    行間訴訟將影響抗告人不當得利請求權成立與否，抗告人於
    本件訴訟具有法律上利害關係，自得為輔助豐銀行，聲請
    參加訴訟，原法院裁定駁回聲請，尚有未合，爰請求廢棄原
    裁定等語。
二、按就兩造之訴訟有法律上利害關係之第三人，為輔助一造起
    見，於該訴訟繫屬中，得為參加，民事訴訟法第58條第1項
    定有明文。又民事訴訟法第58條第1項所稱有法律上利害關
    係之第三人，係指第三人在私法或公法上之法律關係或權利
    義務，將因其所輔助之當事人受敗訴判決有致其直接或間接
    影響之不利益，倘該當事人獲勝訴判決，即可免受不利益之
    情形而言，且不問其敗訴判決之內容為主文之諭示或理由之
    判斷，祇須其有致該第三人受不利益之影響者，均應認其有
    輔助參加訴訟之利益而涵攝在內，以避免裁判歧異及紛爭擴
    大或顯在化（最高法院94年度台抗字第1183號裁定參照）。
三、本件抗告人就遠弘公司與豐銀行間給付價款事件之訴訟，
    以其有法律上之利害關係，為輔助豐銀行起見，聲請參加
    訴訟，經遠弘公司聲請原法院駁回。原法院以：遠弘公司請
    求給付之價款既非聯合生技公司出售養生美容健康食品之價
    款，不論豐銀行獲勝訴或敗訴之判決，抗告人均非當然得
    請求或不得請求其發卡銀行退還因購買聯合生技公司養生美
    容健康食品而刷退之款項，自難認抗告人具法律上之利害關
    係，而裁定駁回其參加訴訟之聲請。查本件訴訟遠弘公司係
    依其與豐銀行所簽定之香港上海豐銀行VISA/MasterCar
    d/JCB網際網路特約商店合約（下稱系爭合約）第11條第1項
    約定，起訴請求豐銀行給付系爭合約終止前所積欠之電子
    商務交易金額總計2,614萬9,954元（原審卷第4、5頁），
    豐銀行則以遠弘公司違反系爭合約第5條第3項、第16條第1
    、3項約定，未經豐銀行書面同意，即透過聯合生技公司
    等下包商提供商品或服務，非屬系爭合約應付款之範圍，且
    聯合生技公司違法吸金，消費者要求解約退款，豐銀行得
    依系爭合約第12條第3項約定拒絕給付該等款項，並依系爭
    合約第11條第5、6項約定中止付款以待調查等語置辯（原審
    卷第41至43頁）。本件抗告人向聯合生技公司購買養生美容
    健康食品，係利用遠弘公司刷卡系統進行信用卡交易以預先
    支付貨款，該信用卡款項已經抗告人繳付其發卡銀行，再轉
    付豐銀行（正常交易時，即由豐銀行再支付遠弘公司，
    遠弘公司再支付聯合生技公司），則於遠弘公司請求豐銀
    行給付價款訴訟，倘豐銀行遭敗訴之判決，抗告人所付信
    用卡款項，即須由豐銀行給付予遠弘公司，而無從循豐
    銀行至抗告人發卡銀行再至抗告人之管道，返還予抗告人，
    顯見抗告人請求返還信用卡款項之權利，將因其所欲輔助之
    當事人豐銀行受敗訴判決，致有不利益之影響，倘豐銀
    行獲勝訴判決，即可免受不利益之情形，依上開說明，應認
    抗告人有輔助豐銀行而參加本件訴訟之利益，為有法律上
    利害關係之第三人，以避免日後裁判歧異及紛爭擴大或顯在
    化。原法院遽為抗告人不利之裁定，自有未合。抗告論旨指
    摘原裁定不當，聲明廢棄，非無理由。
四、據上論結，本件抗告為有理由，爰裁定如主文。
中    華    民    國    97    年    12    月    12    日
                    民事第十二庭
                        審判長法  官  陳駿璧
                              法  官  王麗莉
                              法  官  連士綱
正本係照原本作成。
本裁定除以適用法規顯有錯誤為理由，並經本院許可外，不得再
抗告。如提起再抗告，應於收受後10日內委任律師為代理人向本
院提出再抗告狀。並繳納再抗告費新台幣1,000元。
中    華    民    國    97    年    12    月    15    日
                              書記官  詹麗珠


司法院資訊處製作；財團法人民間司法改革基金會備份。
